【裁判字號】    98,交聲,2492
【裁判日期】    980831
【裁判案由】    違反道路交通管理處罰條例聲明異議
【裁判全文】
臺灣臺北地方法院交通事件裁定        98年度交聲字第2492號
原處分機關  臺北市交通事件裁決所
受處分人    甲○○
上列受處分人因違反道路交通管理處罰條例案件，對於臺北市交
通事件裁決所中華民國98年7月29日所為之處分（原處分案號：
北市裁罰字第裁22-AEX514237號），聲明異議，本院裁定如下：
    主  文
異議駁回。
    理  由
一、按機器腳踏車行駛之車道及轉彎，應依標誌或標線之規定行
    駛；無標誌或標線者，不得在人行道行駛。道路交通安全規
    則第99條第1項第6款定有明文。而汽車（包括機器腳踏車）
    駕駛人，爭道行駛駕車行駛人行道者，處新臺幣（下同）60
    0元以上1,800元以下罰鍰；汽車駕駛人違反道路交通管理處
    罰條例第45條之規定者，除依原條款處罰鍰外，並記違規點
    數一點，道路交通管理處罰條例第45條第6款、第63條第1項
    第1款及第3條第8款亦分別定有明文。
二、本件異議人即受處分人甲○○於民國98年6月9日10時23分許
    ，騎乘車牌號碼BCJ-359號重型機車，在臺北市○○○路○段
    100號前，因駕車行駛人行道而為臺北市政府警察局中正第
    二分局廈門街派出所員警李治頡當場攔停，並以受處分人有
    違反前揭道路交通管理處罰條例第45條第6款規定之行為掣
    單舉發。受處分人於舉發通知單上所載之應到案日期（98年
    6月24日）前向臺北市交通事件裁決所陳述意見，經原處分
    機關函轉舉發單位查覆後，仍認受處分人於前揭時地有駕車
    行駛人行道之違規行為，原處分機關乃依前揭道路交通管理
    處罰條例第45條第6款、第63條第1項第1款（裁決書漏引第
    1款）及違反道路交通管理事件統一裁罰基準表之規定，於
    98年6月9日，裁處受處分人罰鍰600元，並予記違規點數1點
    。
三、受處分人異議意旨固不否認有於上揭時、地騎乘機車行駛人
    行道之情，惟辯稱：伊於98年3月25日因車禍受傷嚴重，迄
    今已3個多月，雖外傷已好，但嚴重內傷還無法康復，當天
    因天氣非常炎熱，導致舊傷發作，無力推車上人行道，只好
    坐機車上加油往水泥斜坡衝上去，伊當時還吊著三角巾等云
    云。經查，受處分人未依規定有騎乘機車行駛人行道之事實
    ，除據其自承在卷外，並有台北市政府警察局北市警交字第
    AEX514237號舉發違反道路交通管理事件通知單附卷可稽，
    自堪認為實在。受處分人既舊傷紹未痊癒，且仍吊著三角巾
    ，基於自身及大眾安全考量，本應選擇搭乘大眾交通工具以
    維交通安全，俾免自行駕車之風險。又人行道設置之旨，係
    為維護行人「行」的安全，縱人行道上劃設有停車格，駕駛
    人仍須將機車熄火後，以人力牽引方式將車輛停放在停車格
    內，以避免人行道上之行人受疾行車輛撞擊之危險，此乃基
    本之駕駛規則，受處分人當時既感身體不適，非不可先將車
    子停於路旁，向路人或員警求助，卻捨此不為，仍執意駕車
    強行騎上人行道，置自己及行人之身體安全於不顧，尤非可
    採，其所辯並不能解免其違規責任，甚為顯然。
四、綜上所述，受處分人確有在前述時地駕車行駛人行道之違規
    行為，從而原處分機關乃依道路交通管理處罰條例第45條第
    6款處罰鍰600元，並依同條例第63條第1項第1款（裁決書漏
    引第1款）之規定記違規點數1點，核無不當，本件聲明異議
    為無理由，應予駁回。
據上論斷，應依道路交通案件處理辦法第19條，裁定如主文。
中    華    民    國    98    年    8     月    31    日
                  交通法庭法  官  楊台清
以上正本證明與原本無異。
如不服本裁定，應於裁定送達後5日內向本院提出抗告狀。
                          書記官  劉子豪
中    華    民    國    98    年    8     月    31    日


司法院資訊處製作；財團法人民間司法改革基金會備份。
